臺灣屏東地方法院民事裁定
111年度監宣字第155號
聲  請  人  林招娣  

相  對  人  宋敏忠  

關  係  人  宋秉義  

            宋志傑  

上列聲請人聲請監護宣告事件，本院裁定如下：
    主    文
宣告宋敏忠（民國○○○年○月○○○日生、身分證統一編號：Z○○○○○○
○○○號）為受監護宣告之人。
選定林招娣（民國○○○年○月○○○日生、身分證統一編號：Z○○○○○○
○○○號）為受監護宣告人之監護人。
指定宋秉義（民國○○○年○月○日生、身分證統一編號：Z○○○○○○○○
○號）為會同開具財產清冊之人。
聲請程序費用由受監護宣告人負擔。
    理    由
一、按對於因精神障礙或其他心智缺陷，致不能為意思表示或受
    意思表示，或不能辨識其意思表示之效果者，法院得因本人
    、配偶、四親等內之親屬、最近一年有同居事實之其他親屬
    、檢察官、主管機關、社會福利機構、輔助人、意定監護受
    任人或其他利害關係人之聲請，為監護之宣告；受監護宣告
    之人應置監護人；法院為監護之宣告時，應依職權就配偶、
    四親等內之親屬、最近一年有同居事實之其他親屬、主管機
    關、社會福利機構或其他適當之人選定一人或數人為監護人
    ，並同時指定會同開具財產清冊之人；法院選定監護人時，
    應依受監護宣告之人之最佳利益，優先考量受監護宣告之人
    之意見，審酌一切情狀，並注意下列事項：受監護宣告之
    人之身心狀態與生活及財產狀況。受監護宣告之人與其配
    偶、子女或其他共同生活之人間之情感狀況。監護人之職
    業、經歷、意見及其與受監護宣告之人之利害關係。法人
    為監護人時，其事業之種類與內容，法人及其代表人與受監
    護宣告之人之利害關係，民法第14條第1 項、第1110條、第
    1111條第1 項、第1111條之1 設有明文。
二、本件聲請意旨：相對人即聲請人之夫宋敏忠（民國00年0月0
    0日生、身分證統一編號：Z000000000號）於民國108年3月1
    5日因失智，致不能為意思表示或受意思表示，或不能辨識
    其意思表示之效果，為此依民法第14條規定，聲請宣告相對
    人為受監護宣告人等語。
三、經查，聲請人上開主張，業據其提出戶口名簿 、中華民國
    身心障礙證明影本等件為證，相對人並於111 年8月30日由
    鑑定人黃文翔醫師進行鑑定會談，鑑定人鑑定結果：個案罹
    患慢性帕金森氏症合併中度以上失智狀態。個案過去有咽喉
    癌、巴金森氏症...等疾病病史。個案於3年前出現巴金森氏
    症，隨後經過高雄市高雄醫學大學附設醫院確定診斷之後又
    出現失智症狀，而且日趨退化，目前白天由家人送往日間照
    護中心，晚上由家人自行照顧。個案於：㈠身體狀態檢查︰⒈
    理學檢查：個案身材瘦弱、剪短髮、下肢肌肉萎縮，下肢無
    力，走路時身體明顯左傾。⒉臨床檢查︰行動遲緩。會談中個
    案因爲失智程度嚴重，個案對於較爲複雜之詞彙無法理解，
    連個人基本資料（包含姓名、身分證字號、出生年月日、年
    齡、住址、家中電話、子女數目、配偶姓名、父母姓名、子
    女姓名、過去工作地方、畢業學校校名...）等問題也絕大
    多數無法回答（僅能答出自己姓名、子女總數與子女姓名，
    但是已經不記得自己生日、年齡、身分證字號、家中地址、
    電話...等，其餘問題都無法回答），長短期記憶能力極差
    、個位數加減計算可以正確執行，但是兩位數加減計算之執
    行正確率僅有四成、100持續減7的計算無法完成，現實判斷
    能力（例如現任總統姓名、美國總統姓名、辨識鐘錶指針所
    指之時間、如何辨識陌生人的來電是否屬於詐騙電話，或如
    何求證詐騙電話的真假等）不佳。其心理衡鑑結果屬於中度
    失智的範圍⒊其他精神狀態：個案意識清楚，可以簡短與人
    交談，但是答話內容簡短，僅能使用簡單詞彙，對所有問題
    會努力想回答，但是包括個人基本資料年籍資料等問題的回
    答，答案都是錯誤，例如自己年齡、生日，身分證字號...
    等都無法正確或完整回答，已經無法對事情做清楚完整之陳
    述。個案說話速度緩慢，認知功能受損，行爲退化，現實判
    斷能力不佳，例如不知何爲保固期權益、分期付款權利義務
    ，不知何爲鑑賞期、退貨解約、貨到付款、預購、預購訂金
    、頭期款、違約金、保險要保人、保險受益人...等。對於
    時間、地方之定向能力較佳，對於人物之定向能力則尚正常
    。㈡日常生活狀況：⒈日常生活自理情形：可以自己進食（由
    他人將食物端到個案面前，個案用湯匙進食）、翻身、大小
    便、移動身體、更衣，但是沐浴則經常需要他人協助。⒉經
    濟活動能力（包括管理處分自己財產之能力）：可以自行購
    物，但是計算該找回之零錢已無法把握，因爲兩位數字之加
    減計算正確率僅有約四成，可以辨識不同錢幣、紙鈔之幣值
    ，會做不同紙鈔兌換之計算，但是已經不會到金融機構辦理
    存提款。⒊社會性：無職業功能、無社交功能、無法自行搭
    乘或使用大眾交通工具、無自我安排休閒活動之功能。㈢鑑
    定結果：個案各項功能退化嚴重，生活完全無自理能力，必
    須長期依賴家人、醫療或養護機傋照顧。個案目前已經處於
    中度以上失智狀態，因而導致個人之認知功能嚴重失能，其
    意思表示或受意思表示或辨識其意思表示效果之能力嚴重受
    損，可以判定爲無意思能力，無法獨力處理個人法律事務與
    從事個人財務管理，也無法主張或維護個人權益，認個案應
    已達到監護宣告之標準。㈣鑑定結果：中度以上失智狀態，
    爲意思表示或受意思表示或辨識其意思表示效果之能力完全
    不能。㈤預後及回復之可能性：個案之慢性巴金森氏症合併
    中度以上失智狀態疾病因屬於慢性而且不可逆轉之疾病，個
    案已經高齡73歲，退化速度正逐漸加快，復原能力薄弱，預
    估個人功能會隨著年齡老化而逐漸退化，預期其疾病之預後
    不佳，回復機會不大等情，有屏安醫療社團法人屏安醫院11
    1年9月6日屏安管理字第1110002766號函附之精神鑑定報告
    書1 份在卷可憑。本院綜合上情及鑑定結果認相對人確因精
    神障礙（失智狀態），致完全不能為意思表示或受意思表示
    或辨識其意思表示效果之程度，故聲請人聲請對相對人為監
    護之宣告，為有理由，應予准許。
四、次查，聲請人為相對人之妻，聲請人及相對人之兒子即關係
    人宋秉義、宋志傑均同意由聲請人擔任監護人，有親屬會議
    紀錄在卷足憑，可見相對人至親均認同由聲請人擔任監護人
    ，是由聲請人負責護養及照顧相對人並管理其財產，最能符
    合相對人之利益，尚無選任程序監理人評估監護人選之必要
    ，爰選定聲請人為監護人。另依前揭規定，法院於選定監護
    人時，應同時指定會同開具財產清冊之人，及依民法第1113
    條準用同法第1099條之規定，監護開始時，監護人對於受監
    護人之財產，應依規定會同遺囑指定、當地直轄市、縣（市
    ）政府指派或法院指定之人，於2 個月內開具財產清冊，並
    陳報法院。為使聲請人得於期限內開具財產清冊並陳報法院
    ，並衡酌關係人宋秉義為相對人之兒子，其願意會同開具財
    產清冊，有前揭親屬會議紀錄在卷足稽，爰併指定關係人宋
    秉義為會同開具財產清冊之人。
五、依家事事件法第164 條第2 項，裁定如主文。
中　　華　　民　　國　 111    年　  10　 月　　24 　　日
                        家事法庭法  官　林美靜
以上正本係照原本作成。
如不服本裁定，應於送達後10日內向本院提出抗告狀，並繳納抗
告費新臺幣1,000 元。
中　　華　　民　　國　 111   年　  10 　 月　　24   　日
                                書記官　張巧筠